最高法院刑事判決　　　　　　　　　　　　　　　八十七年度台上字第三二六六號
　　上　訴　人　甲○○
右上訴人因偽造有價證券案件，不服台灣高等法院台中分院中華民國八十七年五月二
十九日第二審判決（八十六年度上訴字第一六九八號，起訴案號：台灣台中地方法院
檢察署八十四年度偵字第一九八五五號），提起上訴，本院判決如左：
    主  文
上訴駁回。
    理  由
按刑事訴訟法第三百七十七條規定，上訴於第三審法院，非以判決違背法令為理由，
不得為之。是提起第三審上訴，應以原判決違背法令為理由，係屬法定要件。如果上
訴理由狀並未依據卷內訴訟資料，具體指摘原判決不適用何種法則或如何適用不當，
或所指摘原判決違法情事，顯與法律規定得為第三審上訴理由之違法情形，不相適合
時，均應認其上訴為違背法律上之程式，予以駁回。本件上訴人甲○○上訴意旨略稱
：(一)本件空白支票及「黃有約」印章一枚，係上訴人友人湯彰於民國八十四年八月
十八日傍晚，持至上訴人經營之銘豪香鮮花禮品店交付上訴人，並稱該等空白支票係
其友人王俊明之父所有，王俊明亦在場表示授權上訴人簽發行使，上訴人初不知該等
空白支票及印章為來路不明之贓物。上訴人在不知情為盜贓且經王俊明明示授權簽發
情形下，始簽發、行使本件支票十八張，要無犯罪之故意，自不應成立偽造有價證券
罪。(二)上訴人自湯獻彰收受空白支票及「黃有約」印章後，即於翌日（八十四年八月
十九日）照會付款人台中市第二信用合作社北屯分社，而黃有約係於八十四年八月二
十一日始向付款人申報遺失票據，益證上訴人確實不知該案空白支票及印章為贓物，
原判決遽論以明知為贓物而收受，殊有違誤。(三)上訴人照會上開北屯分社時，據覆該
等票據係黃有約經營之紐約機械工業有限公司所有，而湯獻彰所交付的正是黃有約之
印章。若該等空白支票為盜贓，湯獻彰又如何知票主為黃有約﹖況該「黃有約」印章
老舊，上訴人豈會生疑﹖由此足以證明上訴人確不知該等空白支票及印章為盜贓。再
上訴人苟有偽造有價證券之利益與目的，湯獻彰、王俊明應有相對之利得，然其二人
未得分毫，據此足以證明上訴人僅係單純向湯彰借用空白支票之商業行為。(四)上訴
人如知該等空白支票及印章來路不明，應會退還湯彰，焉會進而簽發交付有生意往
來及熟識之人﹖待上訴人知悉該等空白支票確為贓物後，上訴人既與執票人一一解決
，顯見上訴人純屬生意上需要而向友人借用支票行使，應無偽造有價證券之犯意，原
判決對此未詳加論述，殊有可議。(五)上訴人於八十四年八月二十九日，在台中市○○
街某咖啡店，交付湯彰現金十五萬元（新台幣、下同），囑其須於翌（三十）日備
供原判決附表編號二、六兩張支票之兌付，原判決就此未加調查審認，復有調查未盡
之違背法令等語。惟查，原判決依憑被害人黃有約迭於警訊及偵審中之指訴，證人吳
宗進、廖美環、李榮家、謝世川、朱家福、王新才、王何阿圓、陳鴻州、李月貞、蕭
富元、林登貴、陳清標、許進男、蕭萬龍、張志清、紀馮桂雲、翁志明及曾裕盛、湯
彰、王俊明等人或於警訊或於偵審時之供證，並有台中市第二信用合作社八十五年
五月二十五日中市二信總字第三八五號函，原判決附表編號一、二、四、五、七、九
、十一、十八所示支票原本，該附表編號八所示支票影本，該附表編號二、六、九所
示支票退票理由單，掛失止付票據提示人資料查報表、遺失票據申報書副本（影印本
）等件在卷及「黃有約」印章一枚扣案可資佐證等證據，資以認定上訴人牽連犯有刑
法第三百四十九條第一項收受贓物罪及同法第五十六條、第二百零一條第一項連續意
圖供行使之用，而偽造有價證券罪，因而撤銷第一審之科刑判決，改判仍依牽連犯關
係從一重論上訴人以連續意圖供行使之用，而偽造有價證券罪，處有期徒刑肆年；偽
造如原判決附表所示支票拾捌張均沒收。並以公訴意旨另以：上訴人意圖為自己不法
之所有，於八十四年八月十八日下午三時許，在台中縣太平市○○路○段二六二巷十
三號竊取黃有約所有支票十八張，因認上訴人此部分涉有刑法第三百二十條第一項竊
盜罪嫌。但經原審調查證據之結果，認不能證明上訴人犯此部分之罪，惟公訴人認與
前開科刑之偽造有價證券部分，有裁判上一罪之牽連犯關係，故就此部分不另為無罪
之諭知，已詳述其所憑之證據及認定之理由。從形式上觀察，並無上訴所指違背法令
情形。按事實之認定，證據之取捨及證據證明力之判斷，乃事實審法院之職權，苟無
違反經驗法則及論理法則，自難指為違法。原判決論處上訴人本件罪刑，已詳述其憑
據及取捨證據之心證理由，核與證據法則尚無違背。上訴意旨，仍空言否認其有收受
贓物及偽造有價證券之犯意，係就原判決已詳為論斷與說明之事項，再為事實上之爭
執，殊非適法之第三審上訴理由。上訴人明知本件支票及「黃有約」印章為盜贓仍收
受並進而偽為簽發、行使，原判決理由欄一已詳述其調查審認之結果，核屬事實審法
院採證認事職權之適法行使，上訴意旨(一)(二)(三)仍主張其無贓物之認識，亦無偽造有價
證券之故意，復為事實上之爭執，自非適法。而刑法上偽造有價證券罪，以無權簽發
之人冒用他人名義簽發為要件，且於完成發票行為時，罪即成立。本件依原判決所認
定之事實，上訴人先後偽造支票十八張並交付行使，其犯罪已成立。上訴人縱於事後
交付湯彰現金十五萬元，以備兌付原判決附表編號二、六兩張支票，及於事後與執
票人解決票款債務，均為犯後態度問題而為科刑時應審酌之事項，究無以解免其刑責
。則原審就上訴人備現供兌之事實，未為無益之調查，不能指為違法。此外，上訴徒
憑己意，對原審職權之適法行使及原判決理由已詳為說明之事項，任意爭辯，顯與法
定上訴第三審之形式要件不符，其上訴違背法律上之程式，應予駁回。
據上論結，應依刑事訴訟法第三百九十五條前段，判決如主文。
中      華      民      國    八十七    年      九      月    二十五    日
                              最高法院刑事第二庭
                                  審判長法官  施  文  仁
                                        法官  陳  炳  煌
                                        法官  張  淳  淙
                                        法官  洪  文  章
                                        法官  林  錦  芳
      右正本證明與原本無異
                                              書  記  官
中      華      民      國    八十七    年      九      月    二十九    日
